【裁判字號】    97,上訴,182
【裁判日期】    970612
【裁判案由】    偽造文書等
【裁判全文】
臺灣高等法院刑事判決                 97年度上訴字第182號
上  訴  人  臺灣新竹地方法院檢察署檢察官
被      告  甲○○
                    之1
指定辯護人  陳光明律師
上列上訴人因被告違反銀行法等案件，不服台灣新竹地方法院九
十六年度訴緝字第五十號，中華民國九十六年十二月十一日第一
審判決（起訴案號：台灣新竹地方法院檢察署九十四年度核退偵
字第七十三號、九十四年度偵字第五二四三號、第五三七六號，
移送併辦案號：同署九十四年度他字第一八八二號），提起上訴
，本院判決如下：
    主  文
原判決關於連續行使偽造私文書暨定執行刑部分均撤銷，發回台
灣新竹地方法院依判決前之程序更為審判。
    理  由
一、檢察官上訴意旨略以：「…請求上訴意旨略以：被告甲○○
    自民國九十年十一月起至九十四年二月止，均任職於告訴人
    國泰世華銀行竹城分行，受告訴人指派擔任該銀行辦理客戶
    房屋及汽車貸款等放款業務，於九十二年十二月起，竟為圖
    私利，連續行使偽造私文書、業務上登載不實文書，致告訴
    人所屬其他不知情之承辦行員陷於錯誤，誤以為被告分別為
    丙○○、乙○○、丁○○本人，而將各該貸款金額交付被告
    而為違背職務之行為，致生損害於告訴人，因認被告就同一
    犯罪事實，尚涉有銀行法第一百二十五條之二第一項之銀行
    職員違背職務罪…銀行負責人或職員，意圖為自己或第三人
    不法之利益，或損害銀行之利益，而為違背其職務之行為，
    致生損害於銀行之財產或其他利益者，處三年以上十年以下
    有期徒刑，得併科新台幣一千萬元以上二億元以下罰金，銀
    行法第一百二十五條之二第一項定有明文。經查：被告所涉
    連續行使偽造文書罪部分，其以一行為，尚觸犯較重之上開
    銀行法之犯罪事實，是告訴人為此請求上訴，核屬有據，請
    將原審判決有關偽造文書部分撤銷，另為適法之判決。至原
    審判決有關被告以不正方法由自動付款設備取得他人之物部
    分，則非本件上訴範圍，附此敘明。」等語。
二、按依刑事訴訟法第七編之一（協商程序）所為之科刑判決，
    不得上訴。但有第四百五十五條之四第一項第一款、第二款
    、第四款、第六款、第七款所定情形之一，或協商判決違反
    同條第二項之規定者，不在此限。對於前項但書之上訴，第
    二審法院之調查以上訴理由所指摘之事項為限。第二審法院
    認為上訴有理由者，應將原判決撤銷，將案件發回第一審法
    院依判決前之程序更為審判。刑事訴訟法第四百五十五條之
    十第一項、第二項、第三項定有明文。
三、原判決認定：(一)被告於九十年十一月間起，任職於位在新竹
    市○○路一百五十號之國泰商業銀行新竹分行（於九十二年
    十月二十七日合併改制為國泰世華商業銀行，而新竹分行則
    更名為竹城分行，下稱國泰世華銀行）約僱行員，負責房屋
    貸款及汽車貸款等放款業務，竟基於行使偽造私文書及詐欺
    取財之概括犯意，於詳如附表一編號(1)至編號(3)所示之時間
    ，為丙○○、乙○○、丁○○三人辦理如附表一編號(1)至編
    號(3)所示帳號之理財帳戶，並於不詳時間、在新竹市不詳地
    點委託不知情之不詳人士偽刻丙○○印章，及利用丁○○、
    乙○○等人申請辦理貸款留存之印章，連續自九十二年十二
    月五日起至九十四年八月二十六日日止，在位於新竹市○○
    路一百五十號之國泰世華銀行竹城分行內，分別以丙○○、
    乙○○、丁○○之名義填具存款取款憑條，並盜蓋上開三人
    之印章於其上，以此方式分別偽造丙○○印文共七枚、乙○○印文共三枚、丁○○印文一枚之存款取款憑條，並持向該
    銀行經辦人員辦理領款手續，致國泰世華銀行竹城分行經辦
    人員陷於錯誤，誤以為被告分別為丙○○、乙○○、丁○○
    本人，而將詳如附表編號(1)至編號(3)所示之金額交由被告領
    取，致生損害於國泰世華銀行及丙○○、乙○○及丁○○。
    (二)被告又利用詳如附表二編號(1)至編號(4)所示之時間，為丙○○、彭金珠、乙○○、丁○○四人辦理如附表二編號(1)至
    編號(4)所示帳號之理財帳戶之機會，另行基於詐欺取財之概
    括犯意，於不詳時間領取丙○○等四人金融卡片及密碼單，
    並自九十二年十月二十八日起至九十三年十月二十九日止，
    於詳如附表二編號(1)至編號(4)所示時間分持上開四人之金融
    卡至位在新竹市○○路三○七號之國泰世華銀行新竹分行、
    位在新竹市○○路○段三六九號之竹科分行及位在新竹市○○路一百五十號之竹城分行所設之自動櫃員機，持前開四人
    之金融卡輸入密碼，使自動櫃員機之辨識系統陷於錯誤，以
    此不正方法自前開四人帳戶內盜領詳如附表二編號(1)至編號
    (4)所示之金額。經協商程序，關於事實(一)部分，認被告連續
    行使偽造私文書，足以生損害於公眾及他人，處有期徒刑十
    月，如附表一所示偽造之「丙○○」署名共七枚及偽造之「
    丙○○」印章一顆，均沒收之；關於事實(二)部分，認被告連
    續意圖為自己不法之所有，以不正方法由自動付款設備取得
    他人之物，處有期徒刑四月；並定應執行有期徒刑一年，如
    附表一所示偽造之「丙○○」署名共七枚及偽造之「丙○○
    」印章一顆，均沒收之。
四、本案原審法院係依協商程序，關於事實(一)部分以被告牽連犯
    修正前刑法第五十六條、刑法第二百十六條、第二百十條行
    使偽造私文書、第三百三十九條第一項詐欺等罪，依修正前
    刑法第五十六條、刑法第二百十六條、第二百十條連續行使
    偽造私文書罪，對被告判處有期徒刑十月，並與事實(二)被告
    連續犯刑法第三百三十九條之二第一項以不正方法由自動付
    款設備取得他人之物罪，所處之有期徒刑四月，定應執行有
    期徒刑一年。惟查，關於犯罪事實(一)，有關其任職國泰世華
    銀行約僱行員，負責房屋貸款及汽車貸款等放款業務，於丙○○、乙○○、丁○○等客戶向國泰世華銀行申請辦理貸款
    ，被告為其等辦理理財帳戶而取得其等留存之印章，盜蓋其
    等印章於取款憑條，持向該銀行不知情之經辦人員辦理領款
    手續，提領丙○○、乙○○、丁○○等客戶經核撥貸款之理
    財帳戶款項，被告藉此職務牟取不法利益，損害銀行之財產
    ，核其所為似已構成銀行第一百二十五條之二第一項之銀行
    職員違背職務罪。此部分告訴人於告訴狀已主張，雖未經檢
    察官起訴，然亦與經起訴之行使偽造私文書、詐欺犯行，有
    方法行為與結果行為之牽連關係，為起訴效力所及，而銀行
    法第一百二十五條之二第一項規定之法定刑，為處三年以上
    十年以下有期徒刑，得併科新台幣一千萬元以上二億元以下
    罰金。原審法院未注意及此，仍依檢察官與被告之協商程序
    而為科刑判決，自有違反刑事訴訟法第四百五十五條之四第
    一項第六款情形。檢察官提起上訴執以指摘原判決此部分不
    當，為有理由，應由本院將原判決關於事實(一)部分所犯連續
    行使偽造私文書暨定執行刑部分均撤銷，發回原審法院依判
    決前之程序更為審判。
據上論斷，應依刑事訴訟法第四百五十五條之十第三項，判決如
主文。
本案經檢察官黃和村到庭執行職務。
中    華    民    國    97    年    6     月    12    日
                  刑事第十三庭審判長法  官  曾德水
                                    法  官  梁耀鑌
                                    法  官  林婷立
以上正本證明與原本無異。
如不服本判決，應於收受送達後十日內向本院提出上訴書狀，其
未敘述上訴之理由者並得於提起上訴後十日內向本院補提理由書
（均須按他造當事人之人數附繕本）。
                                    書記官  王增華
中    華    民    國    97    年    6     月    17    日
附表一
  ┌──┬───┬────┬────────────┬─────┐
  │編號│被害人│開戶時間│詐領之時間、地點及金額  │備註      │
  ├──┼───┼────┼────────────┼─────┤
  │(1)  │丙○○│92年10月│自92年12月5 日、12月12日│國泰世華銀│
  │    │      │7日     │、93年1月14日、2月5日、2│行00000000│
  │    │      │        │月23日、4 月26日分別填寫│0759號帳戶│
  │    │      │        │取款條加蓋偽刻之丙○○印│，共於國泰│
  │    │      │        │章印文持至國泰世華銀行竹│世華銀行活│
  │    │      │        │城分行臨櫃分別領取新臺幣│期（儲蓄）│
  │    │      │        │（下同）200,000元、200,0│存款取款憑│
  │    │      │        │00元、200,000元、320,000│條上偽造「│
  │    │      │        │元、200,000元、551,700元│丙○○」署│
  │    │      │        │。                      │押共7枚   │
  ├──┼───┼────┼────────────┼─────┤
  │(2)  │乙○○│93年5 月│於93年5 月24日、6月8日分│國泰世華銀│
  │    │      │19日    │別填寫取款條盜蓋乙○○真│行00000000│
  │    │      │        │印章之印文後持至竹城分行│4867號帳戶│
  │    │      │        │臨櫃分別領取420,000 元及│          │
  │    │      │        │500,030元。             │          │
  ├──┼───┼────┼────────────┼─────┤
  │(3)  │丁○○│93年7 月│於94年8 月26日填寫取款條│國泰世華銀│
  │    │      │16日    │盜蓋丁○○真印章印文後持│行00000000│
  │    │      │        │至竹城分行臨櫃領取400,00│9478號帳戶│
  │    │      │        │0元。                   │          │
  └──┴───┴────┴────────────┴─────┘
附表二
  ┌──┬───┬────┬────────────┬─────┐
  │編號│被害人│開戶時間│詐欺之時間及金額        │備註      │
  ├──┼───┼────┼────────────┼─────┤
  │(1)  │丙○○│92年10月│於92年10月28日、10月31日│國泰銀行01│
  │    │      │7日     │、11月5日、11月7日、11月│00000000號│
  │    │      │        │14日、11月17日共10次以林│帳戶、    │
  │    │      │        │欣瑩國泰銀行金融卡於國泰│國泰世華銀│
  │    │      │        │銀行自動提款機提款總計21│行00000000│
  │    │      │        │0,000元。               │0759號帳戶│
  ├──┼───┼────┼────────────┼─────┤
  │(2)  │彭金珠│92年12月│於93年7月5日、7月8日、 7│國泰世華銀│
  │    │      │30日    │月12日、7月13日、7月15日│行00000000│
  │    │      │        │、7 月29日、10月29日共13│4349號帳戶│
  │    │      │        │次以彭金珠國泰世華銀行金│          │
  │    │      │        │融卡於國泰世華銀行自動提│          │
  │    │      │        │款機提領總計333,000元。 │          │
  ├──┼───┼────┼────────────┼─────┤
  │(3)  │乙○○│93年5 月│於93年5月27日、5月28日、│國泰世華銀│
  │    │      │19日    │6月4日、6月7日、6月9日、│行00000000│
  │    │      │        │6月10日、6月11日、6 月15│4867號帳戶│
  │    │      │        │日、6 月29日、7月7日、10│          │
  │    │      │        │月29日共23次以乙○○國泰│          │
  │    │      │        │世華銀行金融卡於國泰世華│          │
  │    │      │        │自動提款機提款總計613,00│          │
  │    │      │        │0元。                   │          │
  ├──┼───┼────┼────────────┼─────┤
  │(4)  │丁○○│93年7 月│自93年8月26日、8月27日、│國泰世華銀│
  │    │      │16日    │8月30日、9月7日、9月10日│行00000000│
  │    │      │        │、9月16日、9月21日、9月 │9478號帳戶│
  │    │      │        │27日、9月29日、10月4日、│          │
  │    │      │        │10月12日、10月18日、10月│          │
  │    │      │        │21日、10月22日、10月29日│          │
  │    │      │        │共33次以丁○○國泰世華銀│          │
  │    │      │        │行金融卡於國泰世華自動提│          │
  │    │      │        │款機提款總計900,000 元（│          │
  │    │      │        │起訴書誤載為910,000 元，│          │
  │    │      │        │應予更正）。            │          │
  └──┴───┴────┴────────────┴─────┘


司法院資訊處製作；財團法人民間司法改革基金會備份。
